最高法院刑事判決　　　　　　　　　　　　　　　八十八年度台上字第七四八七號
　　上　訴　人　甲○○
右上訴人因偽造文書案件，不服臺灣高等法院，中華民國八十六年十月十六日第二審
判決（八十五年度上訴字第二七七八號，起訴案號：臺灣新竹地方法院檢察署八十四
年度偵字第一○七一一號），提起上訴，本院判決如左：
    主  文
上訴駁回。
    理  由
按刑事訴訟法第三百七十七條規定，上訴於第三審法院，非以判決違背法令為理由，
不得為之。是提起第三審上訴，應以原判決違背法令為理由，係屬法定要件。如果上
訴理由狀並未依據卷內訴訟資料，具體指摘原判決不適用何種法則或如何適用不當，
或所指摘原判決違法情事，顯與法律規定得為第三審上訴理由之違法情形，不相適合
時，均應認其上訴為違背法律上之程式，予以駁回。本件原判決維持第一審法院論處
上訴人甲○○連續行使偽造私文書，足以生損害於他人（累犯）罪刑（處有期徒刑五
月）之判決，駁回上訴人在第二審之上訴。上訴意旨略稱：上訴人在原審審理時，法
官極力要求認罪，俾得及早假釋，惟上訴人始終否認，而偽造之巫秀錦筆跡又係余德
照所簽，如核對余某之簽名，即可真相大白，上訴人乃一再聲請鑑定筆跡，但均未得
到鑑定報告之明確答覆。再上訴人曾多次聲請傳訊證人余德照及新竹區中小企業銀行
竹東分行（下稱新竹企銀竹東分行）之承辦人員到庭作證，原審未予傳訊，難令人干
服。又民國八十六年十月九日辯論期日，上訴人因高速公路連環車禍塞車，致遲到三
十分鐘，有當日中國時報及國道二隊（應係指內政部警政署國道公路警察局第二隊）
在卷可憑，而上訴人趕到原審法院後，即至書記官辦公室親呈延期再審聲請狀，原審
竟以無正當理由不到庭，逕行判決，實屬不公云云。
惟查：原判決依憑上訴人坦承在新竹企銀竹東分行卡通融貸款契約書連帶保證人欄蓋
用巫秀錦印鑑章、簽署巫女署押後，持交該分行行使之供述、被害人巫秀錦之指訴、
證人余德照之證述及卷附之卡通融貸款契約書影本、信用卡申請書影本等證據資料，
認定上訴人有其事實所載之連續行使偽造私文書犯行，已於理由內，詳敘其調查證據
之結果及取捨證據認定之理由。並就上訴人否認犯罪之辯解，認非可採，一一指駁。
再根據調查證據之結果，說明憲兵司令部刑事支援中心、６、４綱得字第○八○
三六號鑑驗通知書之鑑定結論與證人即新竹企銀竹東分行襄理曾森縣之證述，均難採
為上訴人有利之認定。就形式上觀察，原判決並無違背法令之情形。再者上訴人在原
審法院調查、審理中已迭次供承其在新竹企銀竹東分行卡通融貸款契約書連帶保證人
欄蓋用巫秀錦印鑑章、簽署巫女署押後，持以行使之事實（見原審卷八十五年八月十
九日、同年九月二日、同年十月八日訊問筆錄、八十六年一月二十四日審判筆錄），
上訴意旨謂伊始終否認此部分之偽造文書犯罪，顯非依據卷內資料而為指摘。又判斷
文書之真偽，原不以囑託鑑定為絕對必要之調查證據方法。原審法院為查證前揭卡通
融貸款契約書、信用卡申請書中連帶保證人欄之巫秀錦署押究係何人所簽，已將余德
照當庭書寫之「巫秀錦」字樣及前開信用卡申請書送請法務部調查局鑑定，經該局第
六處以八十五年十二月二十三日處發技(二)字第八五一四三一三一號通知單，覆稱：
「需補送余德照平時書寫含巫秀錦等字之筆跡原件多件」後，原審又先後將余德照當
庭書寫之「巫秀錦」字樣、信用卡申請書原本及上訴人坦承係伊簽具之卡通融貸款契
約書原本等文書，送請內政部警政署刑事警察局、憲兵司令部刑事支援中心鑑定，惟
經鑑驗後分別覆以：「字跡書寫方式不同，歉難認定」、「字跡特徵不足，難獲肯定
結論」，有內政部警政署刑事警察局八十六年五月二日刑鑑字第二九三○二號函、
憲兵司令部刑事支援中心八十六年六月四日綱得字第○八○三六號鑑驗通知書在卷
可按，則原審在鑑定機關均難為明確鑑驗之情況下，以其調查所得之證人余德照證言
及其他證據資料，認定前揭連帶保證文書均係出於上訴人偽造，於證據法則並無違背
，不能任指為違法。再系爭卡通融貸款案乃新竹企銀竹東分行職員彭昌明承辦，彭員
已於八十四年五月五日死亡，業經證人黃慧美結證在卷，並有彭昌明之戶籍資料影本
在卷可按（見偵查卷第十九頁背面、第二二頁），而原審於調查期日已傳喚證人余德
照（即新竹企銀竹東分行經辦前述信用卡申請之承辦人）及新竹企銀竹東分行襄理曾
森縣到庭作證（見原審八十五年九月二日、同年十月八日、同年十一月二十五日訊問
筆錄），上訴意旨謂原審未傳訊余德照及新竹企銀竹東分行承辦人員，自非依據卷內
資料執為指摘。上訴意旨置原判決已詳為調查，復在理由內明白說明之事項於不顧，
對於原審採證認事之職權行使，究竟如何違背法令，又未依據卷內訴訟資料為具體之
指摘，而再為單純之事實上爭執，自非適法之第三審上訴理由。再按第二審法院於被
告經合法傳喚無正當理由不到庭者，得不待其陳述，逕行判決，刑事訴訟法第三百七
十一條定有明文。卷查原審審判長指定審判期日為八十六年十月九日上午十時三十分
，其審判期日傳票上訴人於同年九月二十七日上午十一時十五分蓋章簽收，此有審理
單、送達證書、報到單等在卷可憑。原判決於理由內復說明：「上訴人經合法傳喚無
正當理由不到庭，爰不待其陳述，逕行判決」，其踐行之訴訟程序，於法無違。上訴
意旨雖以其因連環車禍塞車之故遲誤審判期日，指摘原判決違法。但從未提出其在車
禍當時適經過堵車現場之證明文件，所指即非依據卷內資料而為主張，不得執為第三
審上訴之合法理由。本件上訴違背法律上之程式，應予駁回。本院為法律審，上訴聲
明證人余德照等人，並請求調取申請表正本，均無以審酌。
據上論結，應依刑事訴訟法第三百九十五條前段，判決如主文。
中      華      民      國    八十八    年     十二     月    二十四    日
                              最高法院刑事第一庭
                                  審判長法官  施  文  仁
                                        法官  張  淳  淙
                                        法官  林  永  茂
                                        法官  蕭  仰  歸
                                        法官  花  滿  堂
      右正本證明與原本無異
                                              書  記  官
中      華      民      國    八十八    年     十二     月     三十     日
